臺灣雲林地方法院刑事判決　　　　　　　 93年度易字第368號
公　訴　人　臺灣雲林地方法院檢察署檢察官
被　　　告　戊○○　男　40歲.
上列被告因竊盜案件，經檢察官提起公訴（93年度核退偵字第17
9號），本院判決如下：
    主  文
戊○○竊盜未遂，累犯，處有期徒刑陸月，如易科罰金，以佰
元折算壹日。
    事  實
一、戊○○前於民國89年12月21日，因偽造文書案件，經最高法
    院以89年度臺上字第7856號判處有期徒刑7 月確定，並於90
    年11月4 日執行完畢。詎戊○○仍不知悔改，復意圖為自己
    不法之所有，先於92年4 月間，向乙○○佯稱欲堆置疏濬溝
    渠所產生之污泥，乃以新臺幣（下同）12,000元之代價，向
    乙○○承租坐落雲林縣土庫鎮○○段第1324地號之土地使用
    ，而於92年5 月11日上午10時30分許，並以每日10,000元之
    代價，僱用不知情之甲○○駕駛挖土機，利用地主乙○○未
    注意之際，將上開土地開挖一大坑洞（最長約17.5公尺、最
    寬約8.5 公尺、最深約4 公尺，因屬不規則坑洞，詳細體積
    未測量），所挖取之砂土則堆置在該坑洞旁，並聯絡他人欲
    將該砂土外運，而著手竊取該土地之砂土。嗣因戊○○未能
    提出合法疏濬之公文，甲○○遂拒絕繼續挖取砂土，而於92
    年5 月12日晚間10時許，為雲林縣土庫鎮崙內里里長吳俊輝
    發現該挖土機及坑洞，經告知乙○○，始由乙○○報警處理
    而查獲，戊○○亦未能竊得該土地之砂土。
二、案經乙○○訴由雲林縣警察局虎尾分局報請臺灣雲林地方法
    院檢察署檢察官偵查起訴。
    理  由
一、程序方面：
    按被告以外之人於檢察事務官、司法警察官或司法警察調查
    中所為之陳述，與審判中不符時，其先前之陳述具有較可信
    之特別情況，且為證明犯罪事實存否所必要者，得為證據，
    刑事訴訟法第159條之2定有明文。本件證人甲○○於警詢及
    本院審理中，就被告戊○○告知其如何整地及有無告知將挖
    取之砂土分類，先後所為陳述並不相符，而參酌證人甲○○
    於警詢中之陳述與現場所查獲之照片（見核退偵卷第29、30
    頁）較為相符，顯具有較可信之特別情況，且亦為證明被告
    犯罪事實所必要，故公訴人請求依上開規定將證人甲○○於
    警詢之陳述認為有證據能力得為證據。本院審酌上述情形亦
    認該警詢筆錄確有公訴人指明之特別可信性及必要性，應得
    為證據，先予敘明。
二、實體方面：
  (一)訊之被告戊○○，固坦承於92年4 月間，以堆置疏濬產生之
    廢土為由，以12,000元向告訴人乙○○承租坐落雲林縣土庫
    鎮○○段第1324地號土地（下稱系爭土地）使用，並以日薪
    10,000元之代價，僱用甲○○駕駛挖土機整地半日，在上開
    系爭土地挖掘出一大坑洞，將所挖取之砂土堆置於該坑洞四
    週，未將挖取之砂土運出，而為警查獲等事實，惟矢口否認
    有公訴人所起訴之竊盜砂土未遂犯行，辯稱：我有委請友人
    「阿福仔」（台語）代為申請疏濬溝渠之工程，只是申請的
    核准公文還沒下來，在該土地挖洞整地是要放置疏濬產生的
    污泥，避免污泥流出，且當時已經整地1 個星期，如果要偷
    取砂土，早就載運出去了云云。
  (二)經查：
    1.告訴人乙○○於檢察官偵查時已具結證述：被告是在92年
      4 月間，問他人來找我承租土地，他說要放置水溝挖出來
      的廢土用的，要承租半年，但租金12,000元沒有給我，他
      也沒有告訴我要挖洞、要挖取土地的砂土，在租用後1 個
      星期才知道他挖我的土地，是里長吳俊輝告訴我說有人在
      挖我的土地，我去看時只有一部挖土機，沒有看到人，我
      不知道挖出的砂土有無載出去，旁邊有堆放一處砂土等語
      （見核退偵卷第15至17頁），復有告訴人提出之不動產土
      地買賣契約書1 份在卷可稽。足見地主告訴人雖有同意被
      告堆置疏濬溝渠之廢土，但告訴人並未同意被告挖取系爭
      土地之砂土及將之外運；且被告雖有告知告訴人將利用該
      承租之土地堆置疏濬溝渠之廢土，但並未告知告訴人欲在
      該系爭土地上挖掘大坑洞，而挖掘大坑洞足對該土地產生
      重大變化，被告未事先告知地主，顯有刻意隱瞞之情形。
    2.證人甲○○於偵查中證述：我曾被被告僱用為挖土機司機
      ，當時被告說他要疏濬，叫我在工地上挖一洞，要把疏濬
      的廢土放置在洞內，我工作半天，在挖的時候沒有車子來
      載，我有要求被告拿疏濬的文件給我看，他說隔天要給我
      看，但隔天他沒有拿給我看，我對他說這沒有合法，我才
      不挖，他並對我說他叫2 部砂石車，要將挖出的砂土載運
      出去，我挖的實際面積並不知道，但會勘紀錄相片中的洞
      就是我挖的等語（見核退偵卷第17至18頁）；又其於本院
      審理亦證述：被告僱請我的實際日期我忘記了，但是當時
      被告不是僱用我挖砂石，他是先叫我去整地，挖一個洞，
      要讓疏濬的爛泥土倒在那個洞裡面，不會流的到處都是，
      挖洞的時候，我要向他要疏濬的公文證明，他說隔天才拿
      給我看，可是隔天都沒有給我看，我就沒有繼續做了，被
      告有告訴我說要把挖的砂石載出去，我整地的那晚，也有
      說他有叫兩部砂石車來，要把挖出來的土方載出去，可是
      我沒有去做，他僱用我是以日計費，每日10,000元，他有
      告訴我要疏濬溝渠，就是工地旁邊的溝渠，我挖的時候被
      告都有在場等語（見本院卷審判筆錄）。證人甲○○與被
      告並無糾紛，衡情，證人甲○○應無設詞構陷被告之可能
      。則依被告曾告知證人甲○○已有叫兩部砂石車欲將其所
      挖取的砂土載運出去一情，顯見被告主觀上確有意圖為自
      己不法所有之竊取砂土犯意。又證人甲○○亦已證述因不
      合法才未繼續挖掘砂土，雖其於本院審理時另稱整地的部
      分已經差不多了，所以沒有繼續做云云，然整地並不需許
      可文件，且依現場照片顯示，現場所挖取之砂土堆置於坑
      洞四週，並非平坦，一般砂石車難以順利進入，顯難認已
      整地完成，足見證人甲○○係因已察覺被告有從事不法之
      情事，始未繼續受僱整地，益徵被告確有從事不法之情形
      。
    3.至於證人甲○○於本院審理時雖證稱：被告要我先去整地
      ，該地上有雜草、高低不平，要將地上的雜草清除，把土
      弄平，砂石車才可以開進去，當時我並沒有把挖出來的土
      方分類云云。然該系爭土地經過整地後，依然不平整，且
      證人甲○○於警詢時係證稱：戊○○叫我在該田地挖乙個
      洞，把該田地的細砂放在旁邊，隔天戊○○交代我至該田
      地把砂石裝到20噸砂石車車上，我心想這是盜採砂土違法
      的行為，我就沒有到現場挖砂土等語（見其警詢筆錄）。
      而參照現場查獲之照片（虎尾分局虎警刑字第0920008557
      號警卷第14至16頁及核退偵卷第29至30頁），該挖掘坑洞
      旁確有一大堆顏色較深，顆粒較細、較均勻之細砂土，而
      與該系爭土地之表土充滿雜質、不均勻之情形相比，兩者
      差異甚大，顯見證人甲○○於挖掘該坑洞之砂土後，確有
      予以分類堆置在旁之情形。足見證人甲○○於警詢中證述
      ，被告要伊將挖取之細砂放在旁邊，隔天再把該砂石裝到
      砂石車上等情，應可採信。益徵被告確有著手竊取系爭土
      地之砂土情形。
    4.被告雖辯稱其向告訴人租用系爭土地係供堆置疏濬系爭土
      地旁之溝渠污泥使用，並已將身分證及印章交由友人「阿
      福仔」（台語）男子代為申請疏濬工程云云。然經本院向
      臺灣省雲林農田水利會函詢結果，該系爭土地旁之溝渠於
      92 年5月間並無發包疏濬工程，亦無人員向馬光站申請疏
      濬，此有該水利會94年5 月24日雲水工字第0940405169號
      函在卷可證，難佐被告上開辯解具可信性。被告雖又辯稱
      其將身分證及印章交予「阿福仔」去申請疏濬，卻稱與「
      阿福仔」聯絡之電話於事發後就打不通，現在則找不到該
      電話，始終無法提供其與「阿福仔」聯繫之管道，以供本
      院查證被告所辯是否屬實，且被告於本院審理時之身分證
      為91年4 月30日所換發，亦與被告上開辯解有所矛盾，足
      見被告所稱「阿福仔」應係幽靈抗辯之詞。復被告於取得
      疏濬工程前，即以12,000元代價向告訴人租地，並以日薪
      10,000元僱用甲○○整地、挖取砂石，投入相當成本，然
      若被告最後未能取得該疏濬工程，豈非所投入之成本均化
      為烏有，且經本院詢以被告有關疏濬工程之保證金及利潤
      等事，被告均支吾其詞，足見其行為與一般投標工程之常
      態有違。另被告承租系爭土地欲堆置疏濬溝渠產生之污泥
      ，使之不致亂流，只需將系爭土地整平，在土地四週堆高
      ，防止污泥外流即可，毋須大費週章挖掘本件如此深之大
      坑洞，且被告僱請甲○○所挖掘之坑洞，已滲出地下水，
      有現場照片附卷可佐，若將疏濬之污泥倒入，更難曬乾，
      此亦與被告辯稱將溝渠挖起來的土曬乾，可以賣予他人云
      云不符。綜上所述，本院認被告上述所辯並不可採。
    5.又證人丁○○於本院審理時證述：於92年5 月15日我有到
      土庫鎮○○段1324地號土地會勘，當天是派出所聯絡我們
      到場，我們依照他挖取的坑洞，用布尺丈量，該坑洞是倒
      圓錐形的，有坡度，長寬的部分都是依最長、最寬處實際
      丈量，但最深的部分因為已有地下水流出，所以只有測量
      到水面的部分，因為我們不是測量單位，所以沒有辦法測
      量實際挖出多少土方等語，又有非都市土地（特定農業）
      區農牧用地違規使用案件會勘紀錄表1 紙附卷可參，足見
      被告所挖掘之坑洞最長約17.5公尺、最寬約8.5 公尺、最
      深約4 公尺，可予認定。至於該坑洞體積因現況已改變，
      有雲林縣政府提出之94年3 月11日會勘紀錄表及現況照片
      在卷可佐，故已無法精確計算被告當時所挖取之坑洞體積
      為何，併予敘明。
  (三)綜合上述，本件事證已臻明確，被告所辯並不可採，其竊盜
    未遂之犯行可予認定。
三、論罪科刑之理由：
  (一)查本件被告係向告訴人承租系爭土地以堆置污泥，告訴人並
    未同意被告挖取該系爭土地之砂土，而被告挖取告訴人所有
    土壤，有對於他人所有物，使之分離而歸自己持有之意思，
    顯具有為自己不法所有之意圖，自構成竊盜行為。
  (二)被告已著手竊取系爭土地砂石之行為，惟未生竊得砂石之結
    果，其犯罪尚屬未遂，核其所為係犯刑法第320條第3項、第
    1項之普通竊盜未遂罪。
  (三)被告利用不知情之甲○○為竊盜行為，係間接正犯。
  (四)被告前因偽造文書案件，經最高法院以89年度臺上字第7856
    號判處有期徒刑7月確定，並於90年11月4日執行完畢，此有
    臺灣高等法院被告全國前案紀錄表在卷可按，其前受有期徒
    刑執行完畢，於5 年以內再犯本件有期徒刑以上之罪，為累
    犯，應依刑法第47條之規定加重其刑。
  (五)被告雖已著手竊盜行為之實施，惟未生竊得財物之結果，其
    犯罪尚屬未遂，爰依刑法第26條前段之規定，按既遂犯之刑
    度減輕其刑，並依法先加後減。
  (六)審酌被告曾有違反麻醉藥品管理條例、妨害自由、偽造文書
    等前科，有上開前案紀錄表在卷可參，素行非佳，其身強體
    壯，不思以正途謀取合法利益，竟貪圖私利，佯以承租土地
    使用，企圖竊取他人土地上之砂石，破壞自然環境，幸未載
    運離去，即為他人發現而未能得逞，及念被告僅國中畢業，
    智識程度不高，犯後仍否認犯行，未見悔改等一切情狀，量
    處如主文所示之刑，並諭知易科罰金之折算標準。至於公訴
    檢察官具體求處被告有期徒刑7 月以上，本院認尚屬過重，
    併予敘明。
據上論斷，應依刑事訴訟法第299條第1項前段，刑法第320條第3
項、第1項、第26條前段、第47條、第41條第1項前段，罰金罰鍰
提高標準條例第1條前段、第2條，判決如主文。
本案經檢察官丙○○到庭執行職務。
中　　華　　民　　國　　94　　年　　6 　　月　　17　　日
                  刑事第三庭  審判長  法  官  劉  國  賓
                                      法  官  蘇  錦  秀
                                      法  官  廖  國  勝
以上正本證明與原本無異。
如不服本判決，應於判決送達後10日內，向本院提出上訴狀。
                                      書記官  林  汎  柏
中　　華　　民　　國　　94　　年　　6 　　月　　17　　日
【附錄本案論罪科刑法條全文】
刑法第320條：
意圖為自己或第三人不法之所有，而竊取他人之動產者，為竊盜
罪，處五年以下有期徒刑、拘役或五百元以下罰金。
意圖為自己或第三人不法之利益，而竊佔他人之不動產者，依前
項之規定處斷。
前二項之未遂犯罰之。
